【裁判字號】    92,交上易,921
【裁判日期】    921126
【裁判案由】    過失傷害
【裁判全文】
臺灣高等法院臺南分院刑事判決          九十二年度交上易字第九二一號      Ｇ
      上  訴  人  臺灣台南地方法院檢察署檢察官
      被      告  甲  ○  ○
右上訴人因被告過失傷害案件，不服臺灣臺南地方法院九十一年度交易字第一九七號
中華民國九十二年六月二十六日第一審判決（起訴案號：臺灣臺南地方法院檢察署九
十一年度偵字第五八六０號），提起上訴，本院判決如左：
      主      文
原判決撤銷。
甲○○因過失傷害人，處拘役參拾日，如易科罰金，以佰元折算壹日。
      事      實
一、甲○○於民國（下同）九十年十月十二日下午，騎乘車號ＮＩＨ─９０６號重型
    機車，沿台南市○○○路○段由東往西方向行駛，於同日下午六時二十分許，途
    經該路段之中華陸橋上約一百公尺處時，本應注意橋樑處不得臨時停車，而依當
    時情形，客觀上又無不能注意之情事，其能注意竟疏未注意該處為陸橋上之機慢
    車優先道，因感覺所騎之機車輪胎有異狀，未顧及有無來車即貿然將其機車臨時
    停在陸橋之機慢車道上，並下車彎身檢查機車胎壓。適乙○○（業經另案判處拘
    役五十日確定）騎乘車號ＮＮＫ─０５１號重型機車，沿中華陸橋同向自後行抵
    而至，其本亦應注意機車行駛時，駕駛人應注意車前狀況，並隨時採取必要之安
    全措施，而依當時情形，客觀上亦無不能注意之情事，其能注意亦因疏於注意車
    前狀況，迨看見正在彎腰檢查車胎之甲○○時，業已避煞不及，致其機車撞及甲
    ○○之身體右側，造成甲○○受有右大腿、小腿後側擦挫傷、右踝內側骨折之傷
    害；乙○○亦受有胸壁、左肘、左肩、左膝及左足多處挫傷之傷害。車禍事故發
    生後，台南市警察局交通隊員警葉上嘉到場測繪照相並至醫院處理，在警員尚不
    知何人為肇事車輛之駕駛人前，甲○○在醫院內主動表示其為駕駛人並自首犯行
    ，接受裁判。
二、案經甲○○自首暨乙○○訴由臺灣台南地方法院檢察署檢察官偵查起訴。
      理      由
一、訊據被告甲○○（下稱被告）對於右開時、地違規臨時停車致發生被追撞之車禍
    ，致告訴人乙○○受傷之事實坦承不諱（見本院九十二年十月二十四日準備程序
    筆錄第三頁），核與告訴人乙○○指訴之情節相符，復有道路交通事故調查報告
    表一紙、道路交通事故現場蒐證照片十二幀、台南市立醫院診斷證明書一紙在卷
    可資佐證（見警訊卷第六頁、第十三頁、第十五頁至第二十頁）。事證已明。
二、惟按汽車（均含機車）行駛時，駕駛人應注意車前狀況，並隨時採取必要之安全
    措施；橋樑處不得臨時停車，道路交通安全規則第九十四條第三項、第一百十一
    條第一項第一款分別定有明文。查被告及告訴人均領有駕駛執照，俱為有駕駛經
    驗之人，對於上開交通安全規則理應知悉甚稔，而肇事當時係晴天、暮光、四線
    道、柏油路面、標線清晰、有快慢車道劃分、陸橋上、機慢車道限速四十公里，
    有前開道路交通事故調查報告表載明可考，據此判斷，足見依當時狀況被告及告
    訴人乙○○客觀上並無不能注意之情狀，詎被告應注意且能注意橋樑上不得臨時
    停車，竟疏於注意該處為陸橋上之機慢車優先道，未顧及有無來車即貿然將其機
    車臨時停在陸橋之機慢車道上，並下車彎身檢查機車胎壓，而告訴人乙○○亦應
    注意且能注意竟疏未注意車前狀況，致自後撞上正在彎腰檢查車胎之被告，造成
    二人均人車倒地而肇事，被告及告訴人乙○○自均有違前開規定之注意義務，其
    二人均顯有過失。本件車禍責任，經送臺灣省台南區車輛行車事故鑑定委員會鑑
    定結果，認為「一、乙○○駕駛重機車，未注意車前狀況，為肇事主因。二、甲
    ○○駕駛重機車，橋上停車妨害交通，為肇事次因」等語，有該委員會南鑑字第
    九一０一三九號鑑定意見書一份在卷足參（見偵查卷發查卷第十二頁）。又送臺
    灣省車輛行車事故覆議鑑定委員會覆議結果，亦認為「：：：依卷附跡證資料研
    議結論，照原鑑定意見，惟意見一文詞中增列『夜間』，意見二文詞改為『甲○
    ○於夜間駕駛重機車，橋上臨時停車未注意交通安全，為肇事次因』」等語，此
    有該會九十一年六月四日府覆議字第九一０七一六號函一份附卷可按（附於原審
    交易字第四八號卷），況經原審再送財團法人成大研究發展基金會鑑定結果，亦
    同此（指覆議鑑定結果）認定，並認乙○○之肇事責任為百分之六十（運動中應
    主動迴避之一方，肇事責任較重），甲○○之肇事責任為百分之四十，此亦有該
    基金會九十二年五月九日（９２）成大研基建字第０８７８號函檢送之鑑定意見
    書一份在卷足憑（見原審卷第四三頁），是上開鑑定之結果，以成大鑑定結果較
    為嚴謹完整而可採，足證被告確有過失，並無不合，是被告於原審辯稱：伊停在
    陸橋上，對方就撞上來了，其並無過失云云。於本院審理時改口辯稱：伊車子是
    牽著走的，並沒有停云云。要均係事後畏罪避就卸責之詞，尚無可採。而告訴人
    雖與有過失，然本件車禍既係被告之過失併合而發生，被告之過失罪責自仍不能
    因此即解免。而被告之過失與告訴人乙○○所受上開傷害間，顯有相當因果關係
    ，亦無疑義。從而，本件事證已甚明確，被告之過失傷害犯行，洵堪認定，應予
    依法論科。
三、核被告所為，係犯刑法第二百八十四條第一項前段之過失傷害罪。又被告肇事後
    未被有偵查權之公務員或機關發覺其為犯嫌前，在醫院向到場處理之警員自承犯
    行，進而接受裁判，此業據被告供明在卷可按，並經證人即本件車禍現場處理員
    警葉上嘉到庭陳證無訛（見原審卷第八四頁），被告行為合乎自首之要件，應依
    刑法第六十二條前段減輕其刑。
四、原審以被告事證已臻明確，因予論罪科刑，固非無見，惟查本件雙方肇事責任之
    比例為六比四，已如上述，告訴人雖為肇事主因，既經原審暨本院另案先行判處
    拘役五十日確定在案（見原審卷第七三頁至第七八頁），依被告之過失程度比例
    ，原審竟僅判處拘役拾日，刑度輕重失衡，自有可議。又檢察官依告訴人之聲請
    據此指摘原判決量刑過輕不當，為有理由，無從維持，自應由本院將原判決撤銷
    改判。爰併審酌被告之品行、應負過失責任之程度即為肇事次因、造成告訴人乙
    ○○傷害之結果、肇事後尚未與告訴人達成民事上之和解，及被告於犯後之態度
    尚稱良好等一切情狀，量處如主文第二項所示之刑，並諭知易科罰金之折算標準
    ，以資懲儆。
據上論斷，應依刑事訴訟法第三百六十九條第一項前段、第三百六十四條、第二百九
十九條第一項前段，刑法第二百八十四條第一項前段、第六十二條前段、第四十一條
第一項前段，罰金罰鍰提高標準條例第一條前段、第二條，判決如主文。
本案經檢察官羅清溪到庭執行職務。
中    華    民    國      九十二      年      十一      月     廿六     日
                                  臺灣高等法院臺南分院刑事第二庭
                                      審判長法官  黃    崑    宗
                                            法官  葉    居    正
                                            法官  莊    俊    華
右正本證明與原本無異。
不得上訴。
                                      法院書記官  廖    明    娟
中    華    民    國      九十二      年      十二      月     一       日
附錄：本件論罪科刑法條
刑法第二百八十四條：
因過失傷害人者，處六月以下有期徒刑、拘役或五百元以下罰金，致重傷者，處一年
以下有期徒刑、拘役或五百元以下罰金。
從事業務之人，因業務上之過失傷害人者，處一年以下有期徒刑、拘役或一千元以下
罰金，致重傷者，處三年以下有期徒刑、拘役或二千元以下罰金。


司法院資訊處製作；財團法人民間司法改革基金會備份。
